臺灣嘉義地方法院民事判決　　　　　　　 92年度訴字第874號
原　　　告　甲○○
訴訟代理人　陳文彬律師
被　　　告　戊○○
　　　　　　丙○○
　　　　　　丁○○
　　　　　　乙○○
上列當事人間給付違約金事件，本院於民國九十四年一月十七日
言詞辯論終結，判決如下：
    主  文
被告戊○○、丙○○應連帶給付原告新台幣伍萬元，及自民國九
十二年十一月十三日起至清償日止，按年息百分之五計算之利息
。
被告丁○○、乙○○應連帶給付原告新台幣伍萬元，及自民國九
十二年十一月十一日起至清償日止，按年息百分之五計算之利息
。
原告其餘之訴駁回。
訴訟費用由被告戊○○、丙○○連帶負擔十分之一；被告丁○○
、乙○○連帶負擔十分之一；其餘由原告負擔。
本判決第一項得假執行。但被告戊○○、丙○○以新臺幣伍萬元
為原告供擔保後，得免為假執行。
本判決第二項得假執行。但被告丁○○、乙○○以新臺幣伍萬元
為原告供擔保後，得免為假執行。
    事實及理由
一、本件被告丁○○、乙○○未於最後言詞辯論期日到場，核無
    民事訴訟法第三百八十六條條各款所列情形，爰依原告之聲
    請，由其一造辯論而為判決。
二、原告主張：被告戊○○、丁○○分別於民國九十二年六月五
    日及同年七月五日與原告簽「阿三茶飲連鎖加盟契約書」（
    以下稱系爭加盟契約）加盟「阿三茶飲連鎖店」，被告丙○○、乙○○則分別擔任戊○○、丁○○前開系爭加盟契約之
    連帶保證人，未料被告戊○○、丁○○竟在加盟後不久，同
    時於九十二年八月二十六日以存證信函恣意表示終止系爭加
    盟契約，且被告戊○○、丁○○竟又於同年九月三日前即自
    行拆除招牌，顯已違反系爭加盟契約，為此原告爰依系爭加
    盟契約第十八條及第二十一條之規定，訴請被告戊○○與丙○○、被告丁○○與乙○○各連帶給付違約金五十萬元等語
    ；並為如下之聲明：（一）被告戊○○、丙○○應連帶給付
    原告新台幣（下同）五十萬元，及自起訴狀繕本送達翌日起
    至清償日止，按年息百分之五計算之利息；（二）被告丁○○、乙○○應連帶給付原告五十萬元，及自起訴狀繕本送達
    翌日起至清償日止，按年息百分之五計算之利息；（三）願
    供擔保，請准為假執行之宣告。
三、被告戊○○對於簽訂系爭加盟契約及於發出存證信函終止後
    拆除阿三茶飲招牌之事實不爭執，惟抗辯：因開店二個月來
    即產生虧損，故寄發存證信函欲終止系爭加盟契約；被告丙○○則抗辯：僅擔任連帶保證人，並未參與經營；被告丁○○、乙○○對於加盟、連帶保證及拆除阿三茶飲招牌之事實
    亦不爭執，惟抗辯：經營後每月並無賺頭，且原告供應的物
    料太貴、出售價格太低，故對原告發存證信函終止系爭加盟
    契約等語，資為抗辯。
四、查被告丁○○、戊○○係分別於九十二年六月五日、同年七
    月五日與原告簽訂系爭加盟契約，並由被告乙○○、丙○○
    擔任連帶保證人；嗣被告丁○○、戊○○均於九十二年八月
    二十六日對原告發出存證信函表示欲終止系爭加盟契約之意
    思表示，而原告亦於同年九月一日對被告丁○○、乙○○、
    戊○○、丙○○發出存證函表示不同意被告隨意終止系爭加
    盟契約之意思表示。又被告丁○○、戊○○於發出終止系爭
    加盟契約後即自行拆除阿三茶飲招牌等情，有系爭加盟契約
    書二份、存證信函四份為證，並為兩造所不爭執，自堪信為
    真實。則本件應予審究之爭點：（一）被告丁○○、戊○○
    對於原告所為終止系爭加盟契約之意思表示是否有效？（二
    ）被告丁○○、戊○○有無違反系爭加盟契約第十八條之規
    定？（三）系爭加盟契約所約定之違約金有無過高，而應予
    酌減？
五、按系爭加盟契約第一條第一項明文約定加盟期間為二年。加
    盟期間內，除有本契約所載終止事由外，未經契約之對方同
    ，意任何一方均不得任意終止本契約。又按系爭加盟契約第
    五條約定：「乙方（即加盟者）不得擅自徹去阿三之招牌或
    將招牌上之圖樣變換或加附記」。查：被告丁○○、戊○○
    係於九十二年六月五日及同年七月五日才簽訂系爭加盟契約
    ，經營均未滿三個月，即於九十二年八月二十六日同時以原
    告所定商品價格偏低，材料成本過高，宣傳輔導不力等原因
    ，發出存證信函表示欲終止系爭加盟契約，既不符合前開二
    年加盟期間之限制，亦無得以終止系爭加盟契約之事由發生
    ，且原告亦不同意被告丁○○、戊○○任意終止，則被告丁○○、戊○○所為之終止系爭加盟契約之意思表示依法即未
    發生效力，則被告丁○○、戊○○抗辯系爭加盟契約業經終
    止云云，並不足採。
六、按系爭加盟契約第十八條第二項約定：「乙方若違反本契約
    第五條第二至五項，經甲方限期改正而逾期未改者（若其情
    形無改善之可能者，甲方則無需先限期改正）或雖經改正而
    不提出足額之權利金或保證時，甲方得終止本契約，並向乙
    方請求新台幣五十萬元之懲罰性違約金，如更有損失時，並
    賠償甲方之所受之損害」。查本件丁○○、戊○○在系爭加
    盟契約合法終止前，自行拆除阿三茶飲招牌，原告因而主張
    被告丁○○、戊○○因違反系爭加盟契約第五條第二項之約
    定，進而依前開條文請求被告丁○○、戊○○給付懲罰性違
    約金，即屬有據。
七、惟按約定之違約金過高者，法院得減至相當之數額，民法第
    二百五十二條定有明文。至於是否相當，即須依一般客觀事
    實，社會經濟狀況及當事人所受損害情形，以為斟酌之標準
    。且約定之違約金過高者，除出於債務人之自由意思，已任
    意給付，可認為債務人自願依約履行，不容其請求返還外，
    法院仍得依前開規定，核減至相當之數額（最高法院七十九
    年度台上字第一九一五號判例參照）。查兩造簽訂之系爭加
    盟契約，約定之加盟金僅為五萬元，又被告丁○○、戊○○
    經營上開飲料加盟店生意，因飲料售價均約在十五元至四十
    元間，且目前社會上飲料品牌繁多、買賣飲料之加盟店面臨
    立、各店均低價促銷，並以量制價，各加盟店之所能獲得之
    利潤不斷減少，甚至有經營虧損之情形，又從事飲料之連鎖
    加盟族群，往往為家庭兼營，或年青人創業，經濟狀況與已
    取得品牌之被加盟者本就有所差距，原告所受之損害亦無法
    確切證明，及考量兩造經濟地位等情，本院認為約定之違約
    金五十萬元實屬過高，應予酌減至五萬元為適當。原告請求
    給付違約金於上開數額內，為有理由，其逾此部分之請求，
    為無理由。
八、從而，原告依據系爭加盟契約第十八條第二項、第二十一條
    之法律關係，請求（一）被告戊○○、丙○○連帶給付伍萬
    元，及自九十二年十一月十三日起至清償日止，按年息百分
    之五計算之利息；（二）被告丁○○、乙○○連帶給付伍萬
    元，及自九十二年十一月十一日起至清償日止，按年息百分
    之五計算之利息，均為有理由，逾此部份之請求，即均無理
    由，應予駁回。
九、末按，所命給付之金額或價額未逾新臺幣五十萬元之判決，
    法院應依職權宣告假執行，民事訴訟法第三百八十九條第一
    項第五款定有明文。經核本件原告勝訴部分未逾五十萬元，
    爰依前揭法律規定依職權宣告假執行。又被告陳明願供擔保
    ，請准宣告免為假執行，經核並無不合，爰酌定相當金額准
    許之。
十、本件判決基礎已臻明確，兩造其餘攻防方法及訴訟資料經本
    院審酌後，核與判決不生影響，無逐一論駁之必要，併此敘
    明。
十一、據上論結，本件原告之訴為一部有理由、一部無理由，依
      民事訴訟法第三百八十五條第一項前段、第七十九條、第
      八十五條第二項、第三百八十九條巷第一項第一款、第三
      百九十二條第二項，判決如主文。
中　　華　　民　　國　　94　　年　　1 　　月　　31　　日
                  民事第二庭法　官　蕭道隆
以上正本係照原本作成
如對本判決上訴須於判決送達後20日內向本院提出上訴狀
中　　華　　民　　國　　94　　年　　1 　　月　　31　　日
                            書記官　陳湘蓉
